【裁判字號】    98,台上,6966
【裁判日期】    981120
【裁判案由】    公共危險
【裁判全文】
最高法院刑事判決            九十八年度台上字第六九六六號
上  訴  人  甲○○
上列上訴人因公共危險案件，不服台灣高等法院台南分院中華民
國九十八年八月二十七日第二審判決（九十八年度上訴字第六七
五號，起訴案號：台灣台南地方法院檢察署九十八年度偵字第一
五八九號），提起上訴，本院判決如下：
    主  文
上訴駁回。
    理  由
按刑事訴訟法第三百七十七條規定，上訴於第三審法院，非以判
決違背法令為理由，不得為之。是提起第三審上訴，應以原判決
違背法令為理由，係屬法定要件。如果上訴理由書狀並未依據卷
內訴訟資料，具體指摘原判決不適用何種法則或如何適用不當，
或所指摘原判決違法情事，顯與法律規定得為第三審上訴理由之
違法情形，不相適合時，均應認其上訴為違背法律上之程式，予
以駁回。原判決維持第一審論上訴人甲○○以放火燒燬現供人使
用之住宅，未遂罪，處有期徒刑參年拾月，並為相關從刑之諭知
之判決，駁回檢察官及上訴人在第二審之上訴。係依憑上訴人自
始坦承台南市○區○○路二段四０三巷五二號三樓所在之建物，
係五層樓式且每層二戶住宅之公寓大樓，伊有於原判決所載之時
間，購買汽油，潑灑上址三樓大門及三樓樓梯間，並以打火機點
燃，致該大樓三樓大門及同層樓梯間之地面、牆壁等處燃燒，幸
經人即時發現並以滅火器撲滅火勢，始未造成燒燬上開住宅之結
果等情不諱，核與證人邱映圻於警詢及偵訊；證人李沛澄、梁珠
雲、詹黃美惠於偵訊中證述之情節相符，參酌卷附台南市警察局
第一分局扣押物品目錄表、扣押物品清單各一份、現場照片七張
、打火機及白色塑膠桶照片二張，及扣案上訴人所有供放火使用
之打火機、白色塑膠桶等證據資料，而為論斷，已敘述其所憑之
證據及認定之理由。並以上訴人辯稱：伊因長期失眠、精神躁鬱
、頭痛致精神耗弱，且上訴人在偵查機關未發覺前即自首接受裁
判，應依自首規定減輕其刑云云，係飾卸之詞，無足採取，在理
由內依憑調查所得證據，詳加指駁；並說明：(一)、上訴人居住於
上址大樓之五樓，當知該公寓大樓係現供人居住使用之集合式住
宅，而汽油具有易燃及延燒之性質，一旦點燃，極易四處延燒釀
成火災，為眾所周知，上訴人竟購買汽油，潑灑在現供人使用之
公寓大樓內三樓大門及同層樓梯間，並以打火機點燃汽油起火燃
燒，其具有放火燒燬現供人使用之住宅之犯意甚明。(二)、據到現
場處理火警之台南市警察局第一分局警備隊員楊伯偉、吳克倫於
審理中均證稱：渠等於巡邏中，接獲一一０通報本案現址發生火
警，到達現場後，樓下有七、八位居民，其中有一、二位以手偷
偷指著上訴人，渠等即趨前盤查其身分，並質問是否係放火嫌犯
，上訴人坦承是伊放火，嗣再交由管區派出所處理等語。故本案
係經鄰居指證上訴人放火，警員再依證人之指證予以盤查，上訴
人所為與自首規定不合之理由。從形式上觀察，原判決並無違背
法令之情形存在。本件上訴意旨略稱：上訴人於原審已辯陳：伊
犯案後心感後悔，正準備出門去警局自首，即遇警員王世運、杜
志成而向其坦承犯罪，且依證人梁珠雲證述，於報警時未告知何
人縱火。又警員王世運、杜志成在第一審亦證稱：當時確實不知
何人縱火，係上訴人自動坦承云云，故應有刑法第六十二條自首
規定之適用，原審未查，有適用法則不當及調查職責未盡之違法
等語。惟查：證據之取捨，為事實審法院之職權，倘其採證認事
並不違背證據法則，即不得任意指為違法。原判決認定上訴人所
為與自首要件不合，已就相關事證詳加調查論列，復綜合證人即
據報最先到場警員楊伯偉、吳克倫之證言，參互斟酌判斷，資為
不利於上訴人之認定之理由，並無適用法則不當及應於審判期日
調查之證據而未予調查之違法情形。且依卷內證據資料，證人杜
志成已經原審依其請求而傳喚到庭，證稱：伊到火災現場時，消
防車在現場，樓上有煙，樓下有很多民眾，渠等所屬第一警備隊
已先有兩位同仁（即楊伯偉、吳克倫）在現場，警備隊同仁就把
縱火犯（即上訴人）交給我們處理，伊非第一位到現場之警員，
詳細情形要問其警備隊之上開兩位同仁等語（見原審卷第七九、
八十頁），是原判決認上訴人所舉證人杜志成到場前，先到場之
警員楊伯偉、吳克倫等二人，已依現場鄰人之指證而懷疑上訴人
縱火，認上訴人所為與自首要件不合，所為論斷，俱有卷內證據
資料為憑，判決並無違誤。上訴意旨無非就原審採證認事之職權
行使，專憑己見，泛言指摘，再為事實上之爭執，並非依據卷內
訴訟資料而為之具體指摘，自非適法之第三審上訴理由。其上訴
違背法律上之程式，應以駁回。
據上論結，應依刑事訴訟法第三百九十五條前段，判決如主文。
中    華    民    國  九十八  年   十一   月   二十   日
                      最高法院刑事第三庭
                          審判長法官  林  增  福
                                法官  張  清  埤
                                法官  陳  世  雄
                                法官  何  菁  莪
                                法官  黃  梅  月
      本件正本證明與原本無異
                                      書  記  官
中    華    民    國  九十八  年   十一   月  二十五  日
                                                      Ｅ


司法院資訊處製作；財團法人民間司法改革基金會備份。
